最高法院刑事判決
111年度台上字第4973號
上  訴  人  葉柏宥                      


上列上訴人因違反毒品危害防制條例等罪案件，不服臺灣高等法
院臺中分院中華民國111年8月9日第二審判決（111年度上訴字第
1388號，起訴案號：臺灣臺中地方檢察署110年度偵字第27934號
），提起上訴，本院判決如下：
    主  文
上訴駁回。
    理  由
一、按刑事訴訟法第377條規定，上訴於第三審法院，非以判決
    違背法令為理由，不得為之。是提起第三審上訴，應以原判
    決違背法令為理由，係屬法定要件。如果上訴理由書狀並未
    依據卷內訴訟資料，具體指摘原判決不適用何種法則或如何
    適用不當，或所指摘原判決違法情事，顯與法律規定得為第
    三審上訴理由之違法情形，不相適合時，均應認其上訴為違
    背法律上之程式，予以駁回。
二、本件原審審理結果，認為上訴人葉柏宥之犯行明確，因而就
    原判決附表一編號（以下僅記載其編號序）一、三部分，維
    持第一審適用毒品危害防制條例（下稱毒品條例）第17條第
    2項規定，論處上訴人犯販賣第二級毒品共2罪罪刑（累犯，
    各處有期徒刑5年3月及5年1月）及依法宣告沒收（追徵）之
    判決，駁回上訴人關於此部分在第二審上訴；有關編號二部
    分，則撤銷第一審之判決，改判適用毒品條例第17條第2項
    規定，論處上訴人犯販賣第二級毒品而混合二種以上毒品罪
    刑（累犯，處有期徒刑5年8月）及依法宣告沒收（追徵）；
    並就撤銷改判部分與前述上訴駁回部分定其應執行刑為有期
    徒刑6年4月。從形式上觀察，並無足以影響判決結果之違法
    情形存在。
三、上訴意旨略稱：㈠原判決漏未審酌上訴人係因家中變故且經
    濟狀況不佳，須支付龐大之醫療費用及未成年子女學費，一
    時失慮而罹刑典；加以販賣對象僅3人，所得不多，較諸以
    營利維生之中、大盤毒梟，其惡性及對社會之危害非屬重大
    ；犯後亦已知所悔悟，足見客觀上足以引起一般人同情，而
    有顯可憫恕情形。原審未依上訴人之請求適用刑法第59條酌
    減其刑，違反比例。㈡比較上訴人所犯前案與本案，其目的
    、行為、態樣及情節，均不相同，可見上訴人並無對刑罰反
    應薄弱情形，如依刑法第47條第1項規定加重其刑，人身自
    由將受過苛之侵害，而不符罪刑相當原則。原判決一律加重
    其刑，且未考量、說明司法院釋字第775號解釋文義，有判
    決不備理由之違法等語。
四、惟按，原判決認上訴人本案所犯成立累犯，已敘明其所憑之
    依據，何以應依法加重其刑，亦敘明其理由，略以：上訴人
    前因妨害自由、傷害、詐欺、施用毒品等案件，經法院先後
    論處罪刑確定，其於受有期徒刑之執行完畢後，5年以內故
    意再犯有期徒刑以上之本案各罪，均為累犯，並已將情節從
    施用提升至販賣，足認其刑罰反應力薄弱且有特別惡性；經
    綜核全案情節，認依刑法第47條第1項規定加重法定最低本
    刑，並無罪刑不相當之情形，爰依司法院釋字第775號解釋
    意旨及刑法第47條第1項規定，除法定刑為無期徒刑部分外
    加重其刑等語（見原判決第4頁）。亦即已審酌、說明應依
    法加重之理由，並無不分情節任意加重之情形。上訴意旨關
    於此部分之指摘，應有誤會，自非合法之上訴第三審理由。
    次按，刑法第59條之適用，必其犯罪之情狀，在客觀上足以
    引起一般同情，認為即予宣告法定最低度刑期尤嫌過重者，
    始有適用餘地；且適用與否，係屬事實審法院得依職權自由
    裁量之事項，未依該規定減輕其刑，除有違法或濫用情事，
    自不得執為提起第三審上訴之理由。本件原判決認本案無刑
    法第59條之適用，駁回上訴人在原審請求適用之主張，已敘
    明其理由，略以：考量販賣毒品對國民健康、社會風氣及治
    安危害重大；立法政策並鑑於近年來查獲販賣第二級毒品案
    件有明顯增加趨勢，為加強遏阻此類行為，乃將販賣第二級
    毒品之最低法定刑提高為10年有期徒刑。倘法院動輒依刑法
    第59條規定減輕其刑，於修法本旨有違；加以上訴人前曾因
    施用毒品案件經法院判處罪刑，其對於販賣毒品為政府嚴加
    查緝之重大犯罪行為不能諉為不知；且本案交易之數量非少
    ，顯非供單次施用之互通有無所可比擬，行為殊值非難；何
    況經依毒品條例第17條第2項規定減輕其刑後，已較原本之
    法定刑度大幅降低，倘遽依刑法第59條規定減輕其刑，除難
    收改過遷善之效，無法達到刑罰之特別預防目的外，亦易使
    其他販毒之人心生投機、甘冒風險販毒，無法達到刑罰一般
    預防之目的，衡諸社會一般人客觀標準，難謂有過重而情堪
    憫恕之情形等語（見原判決第5、6頁）。經核並無濫用裁量
    職權之違法情形，上訴意旨關於此部分之指摘，係就原審裁
    量職權之適法行使，依憑己意，重為指摘，亦非合法之上訴
    理由。依上說明，本件上訴人之上訴違背法律上之程式，應
    予駁回。
據上論結，應依刑事訴訟法第395條前段，判決如主文。
中　　華　　民　　國　　111 　年　　11　　月　　3 　　日
                  刑事第四庭審判長法　官  林  立  華
                                  法　官  謝  靜  恒
                                  法　官  王  敏  慧
                                  法　官  李  麗  珠
                                  法　官  林  瑞  斌
本件正本證明與原本無異
                                  書記官
中　　華　　民　　國　　111 　年　　11　　月　　8 　　日